【裁判字號】    97,訴,116
【裁判日期】    970429
【裁判案由】    違反森林法
【裁判全文】
臺灣宜蘭地方法院刑事判決               97年度訴字第116號
公  訴  人  臺灣宜蘭地方法院檢察署檢察官
被      告  乙○○○○○ ○○.
                    男  28歲.
                    外僑居留證.
                    （現在內政部入出國暨移民署收容事務大
被      告  甲○○○○ ○○○.
                    男  26歲.
                    外僑居留證.
                    （現在內政部入出國暨移民署收容事務大
上列被告等因違反森林法案件，經檢察官提起公訴（96年度偵字
第2834號），嗣於本院準備程序進行中，被告先就被訴事實為有
罪之陳述，經裁定進行簡式審判程序，本院判決如下：
    主  文
乙○○○○○ ○○○○○○結夥二人以上，竊取森林主產物，處有期徒刑陸
月，併科罰金新臺幣參萬陸仟壹佰伍拾肆元，有期徒刑如易科罰
金、罰金如易服勞役，均以新臺幣壹仟元折算壹日。緩刑參年。
扣案之手鋸壹支、掃刀壹支、鐵釘壹包、尼龍繩貳綑、蓄電池貳
個、頭燈貳個及大型垃圾袋壹綑，均沒收之。
甲○○○○ ○○○○○○○○結夥二人以上，竊取森林主產物，處有期徒刑陸
月，併科罰金新臺幣參萬陸仟壹佰伍拾肆元，有期徒刑如易科罰
金、罰金如易服勞役，均以新臺幣壹仟元折算壹日。緩刑參年。
扣案之手鋸壹支、掃刀壹支、鐵釘壹包、尼龍繩貳綑、蓄電池貳
個、頭燈貳個及大型垃圾袋壹綑，均沒收之。
    事  實
一、丙○○（另行審結）明知其與綽號「阿狗」、「阿吉」之成
    年男子（真實姓名不詳姓名年籍之人）均非屬原住民，且均
    知未經主管機關許可，不得任意採取國有林之森林產物，詎
    丙○○與「阿狗」、「阿吉」竟仍共同基於意圖為自己不法
    所有之竊盜犯意聯絡，先於民國96年7月13日晚間9時許，一
    同前往宜蘭縣境內省道台七線公路72公里附近屬行政院農業
    委員會林務局羅東林區管理處管轄之國有林太平山事業區第
    17林班地內，擅自將屬於森林主產物之扁柏樹頭以鋸子鋸成
    14塊（總材積為0.68立方公尺、被害山價即贓額為新臺幣18
    077元，起訴書誤繕為新臺幣19006元），且將上開扁柏樹頭
    木材暫置該處，之後並由丙○○於96年7月15日僱妥與渠等
    具有共同犯意聯絡之印尼籍乙○○○○○ ○○○○○○與甲○○○○ ○○○○○○○○二人後，由「阿吉」駕駛自小客車附載丙○○、乙○○○○○ ○○○○○○與甲○○○○ ○○○○○○○○一同前往前揭放置扁柏樹頭木材之第
    17林班地，於96年7月16日凌晨1時許抵達該林班地後，「阿
    吉」即駕駛該自小客車先行離去，丙○○則留在現場指揮乙○○○○○ ○○○○○○與甲○○○○ ○○○○○○○○將前開已鋸成14塊之扁柏樹
    頭木材自林班地內分批搬往公路旁之草叢內放置，擬伺機載
    運離去，而結夥二人竊取上開森林主產物得逞。嗣於96年7
    月16日凌晨1時30分許，警方在省道台七線公路72公里處下
    方查獲乙○○○○○ ○○○○○○與甲○○○○ ○○○○○○○○二人，而丙○○見
    狀雖跳下山坡躲於草叢中，惟仍於同日凌晨5時50分許，在
    省道台七線公路72公里處為埋伏之員警查獲，並扣得渠等所
    有供行竊所用之手鋸1支、掃刀1支、鐵釘1包、尼龍繩2綑、
    蓄電池2個、頭燈2個及大型垃圾袋1綑。
二、案經宜蘭縣警察局三星分局報請臺灣宜蘭地方法院檢察署檢
    察官偵查起訴，嗣於本院準備程序進行中，被告先就被訴事
    實為有罪之陳述，經裁定進行簡式審判程序。
    理  由
一、上揭犯罪事實，業據被告乙○○○○○ ○○○○○○、甲○○○○ ○○○○○○○○
    於本院審理時坦承不諱，核與證人即共犯丙○○證述共同至
    林班地內竊取扁柏樹頭木材之情節相符，並有羅東林管處太
    平山工作站取締盜伐案會勘紀錄、森林暨自然保育警察隊羅
    東分隊代保管條各一件及查獲現場相片十張在卷可稽。又本
    件遭竊取之扁柏樹頭木材14塊之被害材積共計0.68立方公尺
    ，被害山價為新臺幣18077元乙情，亦有森林主產物被害山
    價查定書可佐，是本案贓物價額為新臺幣18077元之事實，
    亦可認定（起訴書誤繕為新臺幣19006元，應予更正）。此
    外，復有共犯丙○○、「阿狗」、「阿吉」等人所有，供行
    竊所用之手鋸1支、掃刀1支、鐵釘1包、尼龍繩2綑、蓄電池
    2個、頭燈2個及大型垃圾袋1綑扣案可資佐證。依此，足徵
    被告乙○○○○○ ○○○○○○、甲○○○○ ○○○○○○○○之自白確與事實相符
    ，本件事證已臻明確，被告乙○○○○○ ○○○○○○、甲○○○○ ○○○○○○○○
    之犯行均堪予認定，均應依法論科。
二、按森林係指林地及其群生竹、木之總稱。而所謂森林主產物
    ，依國有林林產物處分規則第3條第1款之規定，係指生立、
    枯損、倒伏之竹木及餘留之根株、殘材而言。是森林主產物
    ，並不以附著於其生長之土地，仍為森林構成部分者為限，
    尚包括已與其所生長之土地分離，而留在林地之倒伏竹、木
    、餘留殘材等，至其與所生長土地分離之原因，究係出於自
    然力或人為所造成，均非所問，縱令係他人盜伐而仍在森林
    內，既未遭搬離現場，自仍在管理機關之管領力支配下，如
    予竊取，仍為竊取森林主產物（參見最高法院92年第17次刑
    事庭會議決議），故核被告乙○○○○○ ○○○○○○、甲○○○○ ○○○○○○○○
     結夥二人，於國有林內，竊取屬於森林主產物之扁柏樹頭
    之所為，均係犯森林法第52條第1項第4之結夥二人以上，竊
    取森林主產物罪。被告乙○○○○○ ○○○○○○、甲○○○○ ○○○○○○○○就
    上開犯行，與丙○○、「阿狗」、「阿吉」有犯意聯絡及行
    為分擔，均為共同正犯。爰審酌被告乙○○○○○ ○○○○○○、甲○○○○○○○○○○○○之素行、智識程度；犯罪之動機、目的、手段；竊
    取森林主產物，對於森林保育與國家財產侵害之程度；所竊
    取之森林主產物數量、價值；犯後已坦承犯行，態度尚佳等
    一切情狀，對於被告乙○○○○○ ○○○○○○、甲○○○○ ○○○○○○○○分別
    量處有期徒刑六月，均併科處贓額二倍之罰金即新臺幣3615
    4元，並諭知有期徒刑如易科罰金、罰金如易服勞役，均以
    新臺幣一千元折算一日，以資警懲。至於扣案之手鋸1支、
    掃刀1支、鐵丁1包、尼龍繩2綑、蓄電池2個、頭燈2個及大
    型垃圾袋1綑，係共犯丙○○、「阿狗」、「阿吉」等人所
    有，供犯本罪所用之物，應依刑法第38條第1項第2款之規定
    ，宣告沒收之，末查，被告乙○○○○○ ○○○○○○、甲○○○○ ○○○○○○○○
    均屬印尼國籍之人，前均未曾於本國內因故意犯罪受有期徒
    刑以上刑之宣告，此有被告二人之外僑居留證、外勞居留資
    料查詢及臺灣高等法院被告前案紀錄表各一件在卷可稽，渠
    二人因一時失慮，致罹刑章，經此審理教訓後，當知警惕而
    無再犯之虞，故本院認為所宣告之刑均以暫不執行為適當，
    爰併均宣告緩刑三年，以勵自新。
據上論斷，應依刑事訴訟法第273條之1、第299條第1項前段，森
林法第52條第1項第4款，刑法第11條前段、第28條、第41條第1
項前段、第42條第3項、第74條第1項第1款、第38條第1項第2款
，判決如主文。
本案經檢察官吳廣莉到庭執行職務。
中    華    民    國    97    年    4     月    29    日
                  刑事第三庭法  官  劉家祥
以上正本證明與原本無異。
如不服本判決應於收受本判決後10日內向本院提出上訴書狀，並
應敘述具體理由。若未敘述理由者，應於上訴期間屆滿後20日內
向本院補提理由書狀(均須按他造當事人之人數附繕本)。
                            書記官  劉謹翊
中    華    民    國    97    年    4     月    30    日
附錄本案論罪科刑法條全文：
森林法第52條
 (加重竊取森林主、副產物罪)
竊取森林主、副產物而有左列情形之一者，處六月以上五年以下
有期徒刑，併科贓額二倍以上五倍以下罰金：
一、於保安林犯之者。
二、依機關之委託或其他契約，有保護森林義務之人犯之者。
三、於行使林產採取權時犯之者。
四、結夥二人以上或僱使他人犯之者。
五、以贓物為原料，製造木炭、松節油、其他物品或培植菇類者
    。
六、為搬運贓物，使用牲口、船舶、車輛，或有搬運造材之設備
    者。
七、掘採、毀壞、燒燬或隱蔽根株，以圖罪跡之湮滅者。
八、以贓物燃料，使用於礦物之採取，精製石灰、磚瓦或其他物
    品之製造者。
前項未遂犯罰之。
第一項第五款所製物品，以贓物論，沒收之。


司法院資訊處製作；財團法人民間司法改革基金會備份。
